臺灣高等法院刑事判決　　　　　　　　93年度上訴字第3533號
上　訴　人
即　被　告　甲○○
　　　　　　　　　　　號
指定辯護人　本院公設辯護人李廣澤
上列上訴人因毒品危害防制條例案件，不服臺灣桃園地方法院93
年度訴字第1115號，中華民國93年9 月29日第一審判決（起訴案
號：臺灣桃園地方法院檢察署93年度偵字第6700號），提起上訴
，本院判決如下：
    主  文
原判決撤銷。
甲○○意圖販賣而持有第一級毒品，處有期徒刑拾年，併科罰金
新台幣壹佰萬元，罰金如易服勞役，以罰金總額與陸個月之日數
比例折算；扣案如附表所示編號一、六之第一級毒品海洛因、編
號二、七之第二級毒品甲基安非他命均沒收銷燬之；編號三、四
、五、八、九、十之電子磅秤、行動電話、背包、研磨機及分裝
袋均沒收之。
    事  實
一、甲○○前有殺人未遂、麻藥等前科，曾因施用第二級毒品案
    件，經台灣桃園地方法院以89年度毒聲字第283 號、第3356
    號、6490號，先後裁定送觀察、勒戒、施以強制戒治、停止
    戒治付保護管束期滿後，由臺灣桃園地方法院檢察署檢察官
    於民國90年6月11日，以90年度戒偵字第530號，為不起訴處
    分確定；再因施用第一、二級毒品案件，經台灣桃園地方法
    院以91年度毒聲字第570 號、92年度毒聲字第2002號、3284
    號，裁定施以強制戒治、停止戒治付保護管束、撤銷停止戒
    治，令入戒治處所施以強制戒治；刑事部分並以92年度訴字
    第125 號，判處有期徒刑七月、三月，定應執行刑八月確定
    ；又因施用毒品案件，經台灣桃園地方法院以92年度易字第
    1147號，判處有期徒刑七月確定；復因槍砲案件，經台灣桃
    園地方法院以92年度訴字第1191號，判處有期徒刑一年六月
    、併科罰金十二萬元確定；嗣台灣桃園地方法院以93年度聲
    字第978 號裁定，應執行刑為二年九月、罰金十二萬元確定
    （於民國93年4月8日入監執行，不構成累犯）。
二、詎甲○○仍不知悔改，明知海洛因、甲基安非他命係屬毒品
    危害防制條例所規範之第一、二級毒品，不得製造、運輸、
    販賣、持有或施用，於92年7 月22日停止戒治付保護管束獲
    釋後某日，向真實姓名年籍不詳之成年男子綽號「阿吳」購
    買海洛因及甲基安非他命後，竟另基於意圖販賣第一、二級
    毒品海洛因、甲基安非他命以圖利之犯意，除部分毒品置於
    其桃園縣中壢市○○路○段一一四號三樓之住處外，並隨身
    攜帶部份毒品準備用以對外販賣，嗣於93年4 月7日下午4時
    許，先在桃園縣平鎮市○○○街前（下稱第一現場）為警查
    獲，並扣得其身上所攜之第一級毒品海洛因（總淨重110.25
    公克，空包裝重6.13公克）、第二級毒品甲基安非他命（含
    袋實稱毛重35.769公克）、及其所有供意圖販毒所用磅稱器
    具之電子秤乙個、行動電話二支、黑色背包乙個及現金新台
    幣（下同）八萬二千八百元等物；復循線在上開中壢市○○
    路○段一一四號三樓住處（下稱第二現場），扣得所持有之
    第一、二級毒品海洛因（總淨重18.58公克，空包裝重1.50
    公克）、甲基安非他命二包（含袋實稱毛重7.222公克）、
    及其所有供意圖販賣所用器具之電子磅秤二台、帳冊三本、
    研磨機二台、分裝袋乙大包等物。
三、案經桃園縣政府警察局平鎮分局報請臺灣桃園地方法院檢察
    署檢察官偵查後起訴
    理  由
一、訊據上訴人即被告甲○○固坦承持有上開毒品、磅秤、器具
    及分裝袋等物之事實，惟矢口否認有何意圖販賣之犯行，辯
    稱：所查扣之海洛因、安非他命、分裝袋、磅秤等物，係因
    一次大量向「阿吳」購買，價格比較便宜，目的均係為供自
    己施用，絕非販賣云云。惟查：
  (一)被告於93年4月7日前某日，於第一現場非法持有第一、二級
    毒品海洛因十五包、甲基安非他命一包，又於93年4月7日16
    時許，第二現場非法持有第一、二級毒品海洛因二包、甲基
    安非他命二包等情，業據被告於警詢及偵、審中坦承不諱，
    而被告於第一現場為警所扣得之第一級毒品海洛因共十六包
    ，其中十五包（鑑驗標示HR+ 者，總淨重110.25公克），經
    以化學呈色法、氣相層析質譜儀分析法檢驗結果，均含第一
    級毒品海洛因成分，另白粉一包 (鑑驗標示HR- 者，淨重
    4.70公克）則未發現毒品成分；於第二現場為警所扣得第一
    級毒品海洛因二包（鑑驗標示HR+者，總淨重18.58公克，空
    包裝重1.50公克）；另白粉五包（鑑驗標示HR- 者，總淨重
    150.30公克），均未發現毒品成分，此有法務部調查局93年
    5 月21日調科壹字第080007595號、同日字第080007596號鑑
    定通知書各一紙在卷可稽。又被告先後於第一、二現場為警
    查獲所扣得之第二級毒品甲基安非他命一包（含袋實稱毛重
    35.769公克）、二包（含袋實稱毛重7.222 公克），經以氣
    相層析質譜儀分析法檢驗結果，均檢出甲基安非他命成分，
    有行政院衛生署管制藥品管理局93年5 月26日管檢字第0930
    004449號檢驗成績書附卷足憑。是被告自白於前揭時間、在
    第一、二現場均有非法持有第一、二級毒品之行為，核與事
    實相符，此外，並有現場查獲皮包、器具等物照片共十張、
    以及帳冊三本可佐。
  (二)被告於警詢時坦承：被查獲之帳冊為伊所有，是伊本人記載
    ；帳冊上所記之「兩」、「半兩」等字樣，是伊向他人購買
    海洛因毒品時所記載，「三件」代表衣服，「細十四點五公
    克」、「硬二兩：四千元」等字是伊自己寫的；扣案之研磨
    機用來將塊狀之海洛因磨成粉狀，電子秤是用來秤海洛因及
    安非他命重量的..... 分裝袋是用來分裝研磨成粉狀之海洛
    因，將研磨成粉狀之海洛因以二公克為一小包，是伊向「阿
    吳」之男子以二十萬元購得海洛因，以一萬餘元購買安非他
    命等語（偵卷十、十一頁參照）；於原審審理中亦坦承：扣
    案毒品是查獲當天才買進的，向一個叫「阿吳」的人買的，
    前後查獲的毒品總共約二十萬元，帳冊內「粗」是指安非他
    命，「細」是指海洛因，伊是在預估買入之價格；查到的背
    包是用來裝毒品的，行動電話是用來聯絡的，都是伊的等語
    （原審卷69、71、74頁參照）；佐以第一、二現場所扣之第
    一級毒品海洛因，其中十五包總淨重達110.25公克（空包裝
    重6.13公克）、及另二包總淨重18.58公克（空包裝重1.50
    公克），第二級毒品甲基安非他命，其中一包含袋實稱毛重
    達35.769公克、另二包含袋實稱毛重7.222 公克，顯然數量
    甚多，被告持有上開毒品實有販賣之意圖甚明（詳如後述）
    。又依上開三本帳冊之記載，被告經手之毒品數量甚多，惟
    除上開帳冊之外，並無其他之積極之證據可證明被告有販賣
    毒品之犯行，故三本帳冊尚不能據以認定被告有販賣毒品之
    犯行，附此敘明。
  (三)被告雖辯稱：上開毒品係自己施用云云，且被告確有施用第
    一、二級毒品前科。惟查：於本院審理中公設辯護人雖亦認
    上開數量供被告施用應有可能等情，並提出另案法務部調查
    局89年10月30日 (89）陸(一)字第89081005號函，其中敘明：
    「經查相關文獻記載，海洛因藥用劑量為5 至10毫克，最小
    致死量約為200 毫克。以最高藥用劑量計算，本案海洛因之
    純質淨重251.60公克，約可供吸食者施用二萬五千餘次」（
    見本院審判筆錄後所附公文），於本案被告持有之毒品海洛
    因純質淨重分別為28.20公克、4.43公克，二者合計為32.63
    公克，依上開調查局公函所示，以最高藥用劑量即10毫克計
    算，本案被告可施用毒品為3263次左右。以被告於原審審理
    中供稱：「（施用情形為何？）剛開始比較少，後來每天都
    有施用，每天施用一包約二公克毒品海洛因，但有稀釋過，
    安非他命比較少用，約一、二天施用一次」（見原審卷69頁
    ），依被告此項供述觀之，被告每天施用毒品海洛因之量為
    二公克一小包之毒品，而依扣案被告持有之海洛因毒品，其
    純度分別為25.58%及23.84%，亦即每小包內海洛因之純質淨
    重應為0.476公克至0.511公克，如以上開最高藥用劑量計算
    ，被告每天必需施用47次至51次之多（1公克=1000毫克），
    亦即平均每小時必需施用二次毒品，此一情節顯不可能，故
    被告於原審所供每日施用一小包，而每小包二公克一節不足
    採信。扣案之毒品既可供被告施用達3263次之多，顯非供其
    施用甚明。
  (四)綜上，被告確有意圖販賣而持有第一級毒品海洛因、第二級
    毒品甲基安非他命之行為，事證明確，犯行堪以認定，應予
    依法論科。
二、核被告所為，係犯毒品危害條例第五條第一項、第二項之意
    圖販賣而持有第一、二級毒品罪。被告之單純持有行為，為
    高度之意圖販賣而持有第一、二級毒品所吸收，不另論罪。
    又其以一行為而觸犯上開二罪名，為想像競合犯，依刑法第
    五十五條前段，應依法從一重之第五條第一項意圖販賣而持
    有第一級毒品罪處斷。
三、又「刑法第六十二條所謂自首，祇以犯人在其犯罪未發覺前
    ，向該管公務員自承犯罪而受裁判為已足，至是否同受他案
    訊問一併供出，與其自首之效力，並不生何影響」，最高法
    院著有30年上字第140 號判例可資參照。依證人即警員林慶
    欣於原審審理時證稱：「（當時為何逮捕被告？）因為他有
    另案（槍砲案件）93年2 月20日被地檢署通緝」，「（逮捕
    被告時有無搜索？）我們看到被告時，他身上有一個黑包包
    ，我們告知要逮捕他時，他自己打開黑包包，明顯可以看到
    裡面有毒品」，「（到底有無施行搜索？）是被告自己主動
    將黑包包給我們看，很明顯可以看到裡面有毒品」，「（被
    告打開包包前，有無詢問被告身上有無攜帶毒品？）我們看
    到他身上有黑包包，我們有詢問他身上有毒品或違禁品，他
    主動將包包打開，將毒品交給我們」，「（黑包包不打開可
    以看到裡面是何物？）看不到」，「（逮捕被告前是否知道
    被告有持有毒品？）大概知道被告可能持有毒品，因為被告
    之前有施用毒品案件」等語（原審卷63至65頁參照），可證
    ，警員逮捕被告係因被告遭檢察官通緝，且被告於警員詢問
    身上是否有違禁品之時，即主動交出毒品，斯時警員並不知
    被告身上確有毒品（即不知被告犯罪），更不知被告涉有意
    圖販賣而持有毒品之事，故被告上開主動交出毒品之行為，
    仍符合刑法第62條之規定，自應依該規定予以減刑，原審以
    警員可於逮捕被告後實施附帶搜索等情，認被告持有毒品之
    事終會為警員發現為由，否認自首之適用，然初不論警員尚
    未實施搜索時，被告已經提出毒品，況警員是否實施附帶搜
    索亦未可知，故不得以此一事由逕認員警必然發現毒品。至
    被告於警訊起，雖坦承持有毒品但否認有販賣之意圖一節，
    依最高法院88年度台上字第877 號判決所示：「刑法第六十
    二條所謂自首，祇以犯人在犯罪未發覺之前，向該管公務員
    申告犯罪事實，而受裁判為已足，並不以使用自首字樣為必
    要。又刑事訴訟採職權主義，不能期待被告自己證明其自己
    犯罪，因之，自首者於自首後，縱又為與自首時不相一致之
    陳述，甚至否認犯罪，仍不能動搖其自首效力」，故被告於
    本案縱否認有販賣意圖，仍無解於自首之效力。
四、原審就被告上開犯行予以論罪科刑，固非無見，惟查：被告
    主動交出毒品一節，合於刑法第62條自首之規定，原審認被
    告非自首而未予減刑尚有未合，被告上訴否認犯罪固不足採
    ，惟被告主張其為自首，指摘原判決不當，則有理由，自應
    由本院撤銷原判決予以改判。爰審酌被告素行不良，累經觀
    察、勒戒、戒治、處刑，非但未戒除毒癮，乃進而意圖販賣
    ，所扣得第一、二級毒品數量甚鉅，如經販賣流入市面，將
    毒害許多國人，影響政府掃毒與戒毒政策重大，暨其犯罪之
    動機、目的、手段，犯罪時所受之刺激及其品行、生活狀況
    、智識程度為國中畢業、犯罪所生之損害重大及犯罪後飾詞
    狡辯，並無悔意等一切情狀，量處有期徒刑十年，併科罰金
    新台幣一百萬元，並諭知罰金易服勞役之折算標準，以資懲
    儆。扣案品項、數量如附表所示編號一、六之第一級毒品海
    洛因十五包（鑑驗標示HR+ 者，總淨重110.25公克）、二包
    （鑑驗標示HR+者，總淨重18.58公克），編號二、七之第二
    級毒品甲基安非他命一包、二包（含袋實稱毛重分別為
    35.769公克、7.222公克），依同條例第18條第1項前段，不
    問屬於犯人即被告與否，應諭知均沒收銷燬之；至編號之三
    、四、五、八、九、十之電子磅秤、行動電話、背包、研磨
    機及分裝袋等器物，係屬被告所有供本件犯罪所用之物，業
    據被告供明在卷，爰依同條例第19條第1 項規定，併宣告均
    沒收之；另扣案之現金、帳冊，雖為被告所有之物，惟尚查
    無具體明確交易記載、亦無明確交易對象，核與本件犯罪無
    涉，爰不予諭知沒收，附此敘明。
據上論斷，應依刑事訴訟法第369條第1項前段、第364條、第299
條第1項前段，毒品危害防制條例第5條第1項、第2項、第18條第
1項前段、第19條第1項，刑法第11條前段、第55條、第62條、第
42條第3項，現行法規所定貨幣單位折算新臺幣條例第2條，判決
如主文。
本案經檢察官周誠南到庭執行職務。
中　　華　　民　　國　　94　　年　　3 　　月　　23　　日
　　　　　　　　　刑事第七庭審判長法　官  蔡秀雄
　　　　　　　　　　　　　　　    法　官  蘇素娥
　　　　　　　 　 　　　　　　　　法　官  周占春
以上正本證明與原本無異。
如不服本判決，應於收受送達後十日內向本院提出上訴書狀，其
未敘述上訴之理由者並得於提起上訴後十日內向本院補提理由書
（均須按他造當事人之人數附繕本）。
                                  書記官  葉金發
中　　華　　民　　國　　94　　年　　3 　　月　　23　　日
附表：
  ┌──┬────────────┬──────────────────┐
  │編號│   名  稱          　　 │              數  量                │
  ├──┼────────────┼──────────────────┤
  │ 1  │第一級毒品海洛因　　　　│十五包（鑑驗標示HR+，總淨重110.25公 │
  │    │                        │克，空包裝重6.13公克）              │
  ├──┼────────────┼──────────────────┤
  │ 2  │第二級毒品甲基安非他命  │一包（含袋實稱毛重35.769公克）      │
  ├──┼────────────┼──────────────────┤
  │ 3  │電子磅秤                │乙個                                │
  ├──┼────────────┼──────────────────┤
  │ 4  │行動電話                │二支                                │
  ├──┼────────────┼──────────────────┤
  │ 5  │黑色背包                │乙個                                │
  ├──┼────────────┴──────────────────┤
  │    │                   （以上為第一現場扣案物品）                 │                                   │
  ├──┼────────────┬──────────────────┤
  │ 6  │第一級毒品海洛因　　　　│二包（鑑驗標示HR+，總淨重18.58公克，│
  │    │                        │空包裝重1.50公克）                  │
  ├──┼────────────┼──────────────────┤
  │ 7  │第二級毒品甲基安非他命  │二包（含袋實稱毛重7.222公克）       │
  ├──┼────────────┼──────────────────┤
  │ 8  │電子磅秤                │二台                                │
  ├──┼────────────┼──────────────────┤
  │ 9  │研磨機                  │二台                                │
  ├──┼────────────┼──────────────────┤
  │ 10 │分裝袋                  │乙大包                              │
  ├──┼────────────┴──────────────────┤
  │    │                   （以上為第二現場扣案物品）                 │                                │
  └──┴───────────────────────────────┘
附本案論罪科刑法條：
毒品危害防制條例第五條
意圖販賣而持有第一級毒品者，處無期徒刑或十年以上有期徒刑
，得併科新臺幣七百萬元以下罰金。
意圖販賣而持有第二級毒品者，處五年以上有期徒刑，得併科新
臺幣五百萬元以下罰金。
